臺灣臺中地方法院刑事判決　　　　　　　96年度易字第4759號
公　訴　人　臺灣臺中地方法院檢察署檢察官
被　　　告　甲○○
上列被告因詐欺案件，經檢察官提起公訴（96年度偵字第15520
號），於本院準備程序進行中，被告就被訴事實為有罪之陳述，
本院合議庭裁定改依簡式審判程序審理，判決如下：
    主    文
甲○○幫助意圖為自己不法之所有，以詐術使人將本人之物交付
，未遂，處有期徒刑參月，如易科罰金，以新臺幣壹仟元折算壹
日。減為有期徒刑壹月又拾伍日，如易科罰金，以新臺幣壹仟元
折算壹日。
    犯罪事實及理由
一、犯罪事實：甲○○於民國96年4月初某日，見報載租借存摺
    之廣告，以報紙上所刊載之電話與真實姓名、年籍不詳，自
    稱「李先生」之成年男子聯絡後，其明知提供金融帳戶予他
    人使用，有幫助詐欺集團成員或其共犯從事不法犯行及作為
    人頭帳戶以供犯罪贓款出入所用，並使偵辦刑事案件之司法
    警察無從查知其真正身分之可能，仍基於縱有人以其金融帳
    戶實施詐欺犯罪，亦不違背其本意之幫助犯意，於96年4月
    間初日，在臺中市○○路三信商業銀行對面之便利商店前，
    將其先前在三信商業銀行西屯分行所申請開立之帳號000000
    0000號活期存款帳戶存摺、提款卡及提款卡密碼、聯邦商業
    銀行不詳帳號之活期存款帳戶存摺、提款卡及提款卡密碼，
    以每星期新臺幣（下同）6000元之代價，出租交予該名自稱
    「李先生」之人，而取得現金6000元。該名自稱「李先生」
    之人將甲○○前開三信商業銀行帳戶交予詐欺集團使用，供
    作該集團指定匯款之帳戶，以此方式幫助該詐欺集團詐騙財
    物。該詐欺集團即以甲○○所提供之三信商業銀行帳戶為下
    列之詐騙行為：詐欺集團內某不詳成員，於96年4月13日，
    撥打電話予林雪嬌，向其詐稱：林雪嬌之子因積欠地下錢莊
    債務，快被拖到地下室毆打，要求林雪嬌代為償還債務云云
    ，林雪嬌詳裝受騙，報警處理，並在警方協助下匯款1元至
    詐騙集團所指定之甲○○上開三信商業銀行帳戶，而未得手
    。
二、證據名稱：
(一)、被告甲○○於本院審理時之自白。
(二)、被害人林雪嬌於警詢中之指述。
(三)、被告所申請之三信商業銀行96年5月3日三信銀業字第
    9601614號函既所附具之存款帳戶之開戶基本資料、資金交
    易明細、被害人林雪嬌所提出之陽信商業銀行匯款收執聯各
    乙份在卷可參。
三、按刑法上之幫助犯，係指以幫助之意思，對於正犯資以助力
    ，而未參與實施犯罪之行為者而言。該詐騙集團之成員基於
    為自己不法所有之犯意聯絡，於犯罪事實欄所載時間，對被
    害人林雪嬌施用如犯罪事實欄所示之詐術，然並未致被害人
    林雪嬌陷於錯誤，該詐騙集團所為，係犯刑法第339條第3項
    、第1項之詐欺取財未遂罪。而被告將其所有之上開帳戶提
    供予該詐騙集團作為詐欺取財之匯款指定帳戶，乃係基於幫
    助該詐騙集團詐欺取財之不確定故意，惟其提供上開帳戶之
    行為，要屬詐欺取財構成要件以外之行為，則被告應屬以幫
    助之意思，參與詐欺取財構成要件以外之行為，為幫助犯，
    核被告所為，係犯刑法第30條第1項前段、第339條第3項、
    第1項之幫助詐欺取財未遂罪。被告所幫助之詐騙集團之成
    年男子成員，於犯罪行為之實行而不遂，為未遂犯，被告為
    從犯，爰依刑法第25條第2項及第30條第2項之規定，遞減輕
    其刑。爰審酌被告提供帳戶供他人非法使用，使犯罪難以查
    緝，等同助長犯罪，行為殊無足取，惟念本件因被害人林雪
    嬌未陷於錯誤，僅匯入1元，所受損害輕微，且被告並未實
    際參與詐欺取財之犯罪，可責難性較小，犯罪後復坦承犯行
    ，顯有認錯悔過之意，態度良好等一切情狀，量處如主文所
    示之刑，並諭知易科罰金之折算標準。
四、按幫助犯係從屬於正犯而成立，以正犯已經犯罪為要件，故
    幫助犯並非其幫助行為一經完成，即成立犯罪，必其幫助行
    為或其影響力持續至正犯實施犯罪始行成立，有關追訴權時
    效，告訴期間等，亦自正犯完成犯罪時開始進行，是否合乎
    減刑要件，有無減刑條例等相關法律之適用，亦應以該時點
    為準據（最高法院86年度臺上字第22號判決參照）。是本件
    正犯犯罪時間為96年4月13日，係在96年4月24日以前，合於
    中華民國九十六年罪犯減刑條例第2條第1項第3款、第3條第
    1項第15款之減刑條件，爰減其宣告刑如主文所示之刑，併
    諭知易科罰金之折算標準，以示懲儆。
據上論斷，應依刑事訴訟法第273條之1第1項、第299條第1項前
段、第310條之2，刑法第30條第1項、第2項、第339條第3項、第
1項、第25條、第41條第1項前段，刑法施行法第1條之1第1項、
第2項前段，中華民國96年罪減刑條例第2條第1項第3款、第7條
、第9條，判決如主文。
中　　華　　民　　國　　96　　年　　10　　月　　19　　日
                        臺灣臺中地方法院刑事第五庭
                            法  官  劉麗瑛
上正本證明與原本無異。
如不服本判決，應於收送達後10日內向本院提出上訴書狀（應敘
述具體理由並附繕本）。
上訴書狀如未敘述理由，應於上訴期間屆滿後20日內補提理由書
於本院。
                            書記官  王玟
中　　華　　民　　國　　96　　年　　10　　月　　19　　日
附錄論罪科刑法條
中華民國刑法第30條
幫助他人實行犯罪行為者，為幫助犯。雖他人不知幫助之情者，
亦同。
幫助犯之處罰，得按正犯之刑減輕之。
中華民國刑法第339條
意圖為自己或第三人不法之所有，以詐術使人將本人或第三人之
物交付者，處5 年以下有期徒刑、拘役或科或併科1 千元以下罰
金。
以前項方法得財產上不法之利益或使第三人得之者，亦同。
前二項之未遂犯罰之。
